【裁判字號】    92,交訴,87
【裁判日期】    920811
【裁判案由】    過失致死
【裁判全文】
臺灣彰化地方法院刑事判決                          九十二年度交訴字第八七號
    公  訴  人  臺灣彰化地方法院檢察署檢察官
    被      告  乙○○
右列被告因過失致死案件，經檢察官聲請簡易判決處刑（九十二年度偵字第五○○二
號），本院改依通程序判決如左：
    主  文
乙○○從事業務之人，因業務上之過失致人於死，處有期徒刑陸月，如易科罰金，以
佰元折算壹日。緩刑年。
    事  實
一、乙○○平日駕駛車輛載運台中市○○路○段二九九號「大家廚具實業公司」之濾
    水器材，為顧客安裝濾水器，係以駕駛為其附隨業務之人。於民國九十二年四月
    十九日下午三時十分許，駕駛車牌號碼ＨＸ─六五六九號自小客車，沿彰化縣秀
    水鄉○○路由北往南方向行駛，途經中山路與該路五一三巷之無號誌交岔路口時
    ，本應注意汽車駕駛人在行近無號誌交岔路口前，應減速慢行，作隨時停車之準
    備，並應注意車前狀況，隨時採取必要之安全措施，以避免危險之發生，而當時
    天氣晴朗，日間自然光線，視距良好，道路舖有柏油，路況正常，並無障礙物或
    其他缺陷，且依其智識、能力亦無不能注意之情事，詎於行經前揭無號誌交岔路
    口時，竟疏未注意減速慢行，猶貿然以時速五十公里之速度行駛，且疏未注意車
    前狀況，貿然駕駛自小客車駛入上開交岔路口，適有亦疏未注意行至無號誌交岔
    路口，支線道車應讓幹線道車先行之林陳汝足，騎乘車牌號碼ＫＶＨ─二一三號
    重型機車，沿中山路五一三巷由東往西行駛而來，乙○○見狀後煞避不及，致其
    駕駛之自小客車左前葉子板、左前車門與林陳汝足之機車車頭相撞，致林陳汝足
    人、車倒地，因而受有多發性外傷（頭部外傷、胸部挫傷）等傷害，經送醫急救
    後，延至同年月二十一日零時五分許不治死亡。乙○○於肇事後，犯罪未被發覺
    前，即主動委請路人打電話報警，並向前往現場處理且尚不知犯罪嫌疑人之彰化
    縣警察局鹿港分局秀水分駐所警員吳自立坦承肇事，並接受本院裁判。
二、案經林陳汝足之夫甲○○告訴及台灣彰化地方法院檢察署檢察官據報相驗後自動
    檢舉偵查聲請簡易判決處刑。
    理  由
一、訊據被告乙○○，對於在右揭時、地，因駕車疏未注意減速慢行及未注意車前狀
    況，致與被害人林陳汝足騎乘之機車相撞，使林陳汝足人、車倒地，因而受有前
    開事實欄所載之傷害，雖經送醫急救，仍因傷重不治死亡之事實，坦承不諱，並
    有卷附道路交通事故調查報告表一份、肇事現場照片十七幀附在相驗卷可資佐證
    ；而被害人陳陳汝足確因本件車禍致多發性外傷（頭部外傷、胸部挫傷）而不治
    死亡之事實，亦經臺灣彰化地方法院檢察署檢察官督同檢驗員相驗明確，製有相
    驗屍體證明書、驗斷書及勘驗筆錄在卷可憑，被告上開自白，堪信為真實。
二、按汽車駕駛人在行近無號誌交岔路口前應減速慢行，作隨時停車之準備；並應注
    意車前狀況，隨時採取必要之安全措施，道路交通安全規則第九十三條第一項第
    四款及第九十四條第三項分別定有明文。被告乙○○既考領有普通自小客車駕駛
    執照，前揭規定自應知悉，且亦為其應注意並能注意之義務，則其駕車行經上開
    號誌未正常運作之無號誌交岔路口時，理應注意減速慢行，並應注意車前狀況，
    且當時天氣晴朗，日間自然光線，視距良好，道路舖有柏油，路況正常，並無障
    礙物或其他缺陷，此有前揭道路交通事故調查報告表、肇事現場照片在卷可憑，
    且依被告之智識、能力等情，亦無不能注意之情事，詎被告於行經前揭無號誌交
    叉路口，竟疏未注意減速慢行，且疏未注意車前狀況，而未適時發現被害人騎乘
    機車自其左方行駛而來，並採取適當、必要之安全措施，致肇事使被害人受創死
    亡，被告之駕駛行有過失，灼然至明。本件車禍肇事責任經送臺灣省彰化縣區車
    輛行車事故鑑定委員會鑑定結果，亦認為被告駕駛自小客車行經無號誌之交叉路
    口，跨越道路中央及未減速慢行作隨時停車之準備，為肇事主因，有該鑑定委員
    九十二年五月二十六日彰鑑字第九二○三七一號函在卷可參。被害人對於本件車
    禍事故之發生亦有過失，惟此仍不得解免被告過失罪責，附此敘明。被告之過失
    犯行與被害人之死亡間，顯有相當因果關係。本件罪證已臻明確，被告過失致人
    於死犯行，洵堪認定。
二、核被告乙○○係以駕駛為附隨業務之人，因駕駛過失致人於死，所為係犯刑法第
    二百七十六條第二項之業務過失致死罪。公訴意旨並未慮及被告係以駕駛為附隨
    業務之事實，逕以同條第一項之普通過失致死罪名據以起訴，自有未洽，惟其社
    會基本事實仍屬同一，本院自得予以審究，並變更起訴法條，附此敘明。被告於
    肇事後，犯罪被發覺前，即委託路人以電話報警處理，並留待現場向警方自首而
    接受裁判，有警訊筆錄及相驗案件初步調查報告暨報驗書各一份附卷可稽，其對
    未發覺之罪自首而接受裁判，應依刑法第六十二條前段之規定，減輕其刑。爰審
    酌被告過失情節之輕重，且已與被害人家屬達成民事和解，有彰化縣秀水鄉公所
    調解委員會調解書為憑，又於偵審期間坦承犯行，對於所犯亦已深表悔悟，態度
    堪稱可取，而被害人對於本件車禍亦有疏失，惟本件犯罪直接剝奪被害人生命權
    利，所生危害至為重大等一切情狀，量處如主文所示之刑，併諭知易科罰金之折
    算標準，以示懲儆。又被告前未曾受有期徒刑以上刑之宣告，有台灣彰化地方法
    院檢察署刑案資料查註紀錄表及台灣高等法院被告全國前案紀錄表在卷可按，其
    經此教訓，當知警惕，應無再犯之虞，本院審酌上情，認主文所宣告之刑，以暫
    不執行為宜，爰併宣告緩刑三年，以啟自新。
據上論斷，應依刑事訴訟法第四百五十二條、第二百九十九條第一項前段、第三百條
，刑法第二百七十六條第二項、第四十一條第一項前段、第六十二條前段、第七十四
條第一款，罰金罰鍰提高標準條例第一條前段、第二條，判決如主文。
本案經檢察官田德煙到庭執行職務。
中      華      民      國    九十二    年      八      月      十一    日
                                  臺灣彰化地方法院交通法庭
                                    法      官  宋  恭  良
右正本證明與原本無異。
如不服本判決，應於判決送達後十日內，向本院提出上訴狀。
告訴人或被害人對於判決如有不服具備理由請求檢察官上訴者，其上訴期間之計算係
以檢察官收受判決正本之日期為準。
                                    法院書記官  劉  玫  金
中      華      民      國    九十二    年      八      月      十三    日
附錄本案論罪科刑法條全文：
中華民國刑法第二百七十六條
 (過失致死罪)
因過失致人於死者，處二年以下有期徒刑、拘役或二千元以下罰金。
從事業務之人，因業務上之過失犯前項之罪者，處五年以下有期徒刑或拘
役，得併科三千元以下罰金。


司法院資訊處製作；財團法人民間司法改革基金會備份。
